【裁判字號】    99,監宣,47
【裁判日期】    990629
【裁判案由】    輔助宣告
【裁判全文】
臺灣新竹地方法院民事裁定              99年度監宣字第47號
聲  請  人  甲○○
            乙○○
相  對  人  丙○○
上列聲請人對於相對人聲請監護宣告事件，本院裁定如下：
    主      文
聲請駁回。
聲請程序費用新台幣壹仟元由聲請人負擔。
    理      由
一、按對於因精神障礙或其他心智缺陷，致不能為意思表示或受
    意思表示，或不能辨識其意思表示之效果者，法院得因本人
    、配偶、四親等內之親屬、最近一年有同居事實之其他親屬
    、檢察官、主管機關或社會福利機構之聲請，為監護之宣告
    ，民法第14條第1 項固定有明文。惟法院應於鑑定人前訊問
    應受監護宣告之人，但有礙難訊問之情形或恐有害其健康者
    ，不在此限；監護之宣告，非就應受監護宣告之人之精神或
    心智狀況訊問鑑定人後，不得為之，亦為民事訴訟法第 602
    條第1項前段、第603條所明定。
二、查本件聲請人甲○○、李若函為相對人丙○○之子女，聲請
    人等主張相對人自民國90年起因聲請人母親李謝秀蘭糖尿病
    病發，相對人已有性格轉變之情形，母親病重期間不顧母親
    須按時吃藥診療，執意攜帶母親先後前往美國及中國大陸，
    以致母親在江蘇省南京市病逝，無法返台，後相對人於93年
    與大陸籍女子再婚，嗣即多次表示欲將新竹市○○路○ 段住
    處變賣，將賣得價金以大陸籍配偶名義在大陸置產，家人表
    示反對，相對人遂與家中親人爭執疏離，又相對人曾於95年
    間將其存於台灣銀行之退休優惠存款全數匯予不明人士，似
    遭詐騙，甚於99年2 月間，聲請人發現有教會牧師協助相對
    人超額匯款至大陸，並勸說其變賣住處，且相對人開始有忘
    記關水龍頭、瓦斯爐火、東西擺放位置，幻想家人在食物下
    毒、兒女施暴等情，聲請人等認相對人疑似患有老人失智問
    題或精神方面疾病，惟相對人不願就醫，為保障相對人之權
    益，因而聲請對相對人監護宣告。然經本院命聲請人於99年
    5 月20日攜同相對人前往國軍新竹醫院，會同鑑定人即財團
    法人天主教湖口仁慈醫院醫師吳台齡進行監護宣告之鑑定，
    然聲請人並未於前揭時日攜同相對人前往國軍新竹醫院接受
    鑑定，此有送達證書、公務電話紀錄在卷可稽，則本院既無
    法審酌相對人現時之精神及心智狀況，自無從判斷其現今狀
    況是否符合受監護宣告之要件，佐以聲請人迄未能向本院陳
    明相對人現所在處所，俾供本院前往該處會同鑑定人訊問相
    對人之精神及心智狀況，揆諸首揭法條規定，應認其聲請為
    不合法，應予駁回。
三、依民事訴訟法第608條第2項前段，裁定如主文。
中    華    民    國    99    年    6     月    29    日
                        家事法庭法  官  王佳惠
以上正本係照原本作成。
如對本裁定不服，應於裁定送達後10日內，向本院提出抗告狀，
並繳納抗告費新台幣1千元。
中    華    民    國    99    年    6     月    29    日
                                書記官  蔡玉嬌

司法院資訊處製作；財團法人民間司法改革基金會備份。
